【裁判字號】    99,裁,3308
【裁判日期】    991209
【裁判案由】    綜合所得稅
【裁判全文】
最  高  行  政  法  院  裁  定
                                      99年度裁字第3308號
聲  請  人  楊珮琳
訴訟代理人  卓隆燁
上列聲請人因與相對人財政部高雄市國稅局間綜合所得稅事件，
對於中華民國99年7月8日本院99年度裁字第1474號裁定，聲請再
審，本院裁定如下：
    主  文
再審之聲請駁回。
再審訴訟費用由聲請人負擔。
    理  由
一、按裁定已經確定，而有行政訴訟法第273條之情形者，始得
    對之聲請再審。同法第283條定有明文。又行政訴訟法第273
    條第1項第1款所謂適用法規顯有錯誤者，係指原裁判所適用
    之法規與該案應適用之法規相違背或與解釋、判例有所牴觸
    者而言。至於法律上見解之歧異，當事人對之縱有爭執，要
    難謂為適用法規顯有錯誤，而據為再審之理由。
二、本件聲請人因綜合所得稅事件，經高雄高等行政法院99年度
    簡字第28號判決（下稱原審判決）駁回後，提起上訴，經本
    院99年度裁字第1474號裁定（下稱原確定裁定）以上訴不合
    法而駁回。聲請人不服，主張原確定裁定有行政訴訟法第27
    3條第1項第1款規定之事由，對之聲請再審。聲請意旨略以
    ：（一）聲請人業已於上訴理由狀，具體說明所涉及之原則
    性法律見解，依行政訴訟法第244條之規定提起上訴，惟上
    訴審於無具體敘明聲請人所提主張為何不符之情況下，僅以
    聲請人所陳理由並無涉及法律見解具有原則性為由，逕依行
    政訴訟法第249條第1項前段予裁定駁回，原確定裁定顯有行
    政訴訟法第273條第1項第1款「適用法規顯有錯誤」之再審
    事由，應予廢棄。（二）聲請人業已於行政訴訟上訴理由狀
    詳細說明財政部臺北市國稅局民國96年6月5日財北國稅審二
    字第0960201843號函釋（下稱96年函釋）之緣由，並未改變
    財政部95年6月28日台財稅字第09504063430號函釋（下稱95
    年函釋）之見解，上訴審既認定「是被上訴人96年函釋係對
    於財政部95年函釋重為說明，並未改變95年函釋之見解」，
    即應依96年函釋規定撤銷原審判決、訴願決定及原處分（含
    復查決定），惟上訴審未依職權審酌，逕依行政訴訟法第24
    9條第1項前段予裁定駁回，顯有行政訴訟法第273條第1項第
    1款「適用法規顯有錯誤」之再審事由。（三）原審判決未
    依職權究明租賃車輛為保險業務員招攬業務所必須，僅以聲
    請人未能證明租賃車輛係為公務使用為由，即遽予核認租賃
    車輛為私人使用。依舉證責任分配原則，應由稅捐稽徵機關
    舉證證明租賃車輛確為私人使用之責任，上訴審未就聲請人
    所提主張加以詳查，仍指稱聲請人未能證明系爭車輛係為公
    務用途，而逕依行政訴訟法第249條第1項前段予裁定駁回，
    顯有行政訴訟法第273條第1項第1款「適用法規顯有錯誤」
    之再審事由，應予廢棄。（四）原審判決未依職權審酌臺灣
    臺北地方法院檢察署檢察官偵查事證及其不起訴處分書之認
    定，僅以該不起訴處分書被告非聲請人為由，認定不能拘束
    本案，聲請人業已於行政訴訟上訴理由狀說明，惟原確定裁
    定以不起訴處分書非為確定判決為由，而逕依行政訴訟法第
    249條第1項前段予裁定駁回，違反本院32年判字第18號判例
    及司法院釋字第392號解釋，顯屬適用法規錯誤，有行政訴
    訟法第273條第1項第1款「適用法規顯有錯誤」之再審事由
    。（五）原審判決未依職權審酌財政部賦稅署96年12月18日
    台稅一發字第09604554530號函之適當性，僅以本件扣繳稅
    款係在本件調查基準日後始補行扣繳為由，否准將該已依法
    繳納之扣繳稅額減除，聲請人業已於行政訴訟上訴狀理由參
    之二說明，惟原確定裁定以本件扣繳稅款係在本件調查基準
    日後始補行扣繳為由，而逕依行政訴訟法第249條第1項前段
    予裁定駁回，顯有行政訴訟法第273條第1項第1款「適用法
    規顯有錯誤」之再審事由，應予廢棄。（六）原審判決未依
    職權審酌行政罰法第24條規定「一行為不二罰」原則及稅捐
    稽徵法第44條但書規定，僅以行為主體不同為由，認定不能
    拘束本案，聲請人業已於行政訴訟上訴狀理由參之三說明，
    惟原確定裁定以行為主體不同為由，而逕依行政訴訟法第24
    9條第1項前段予裁定駁回，顯有行政訴訟法第273條第1項第
    1款「適用法規顯有錯誤」之再審事由，應予廢棄等語。
三、經查：本件原確定裁定業已載明：原審判決係先已認定系爭
    租賃車輛之實質承租人，而永達保險經紀人股份有限公司（
    下稱永達公司）僅為租賃契約名義上之承租人，實際上未承
    租系爭租賃車輛，而聲請人主張系爭租賃車輛租金為永達公
    司經營本業及附屬業務所使用之費用，而應認列為營業費用
    ，此係屬對其有利之事實，應由聲請人負舉證責任。原審判
    決並未任意調整舉證責任。又本院32年判字第18號判例係就
    發生既判力之法院確定判決對行政機關之效力為闡釋，惟聲
    請人所主張之臺灣臺北地方法院檢察署檢察官96年度偵字第
    2347號不起訴處分書，並非法院確定判決，自無上開判例之
    適用。故原審判決認不受該不起訴處分書認定事實之拘束，
    自無違誤。另財政部95年函釋，僅係說明保險公司相關費用
    應依營利事業所得稅查核準則相關規定列報，而財政部臺北
    市國稅局96年函釋，係說明依營利事業所得稅查核準則相關
    規定，在不同情形下應如何列報，並不足資以認定系爭所得
    非薪資所得。原審判決已認定系爭款項實質上應定性為聲請
    人薪資所得，與財政部95年函釋及財政部臺北市國稅局96年
    函釋情形不相同，自無聲請人主張相對人憑藉新見解重為較
    不利於當事人之查定處分情事。再聲請人係因構成所得稅法
    第110條第1項規定之漏報而遭處以罰鍰之行政罰，與永達公
    司負責人另因違反扣繳義務所受行政罰，其違規行為及行為
    主體均不相同，自無一行為不二罰規定之適用。另本件之扣
    繳稅款係在本件調查基準日後始補行扣繳，故不影響本件漏
    稅額之計算一節，已經原審判決論斷甚明，並無不合等語，
    以聲請人所陳上述理由，並無所涉及之法律見解具有原則性
    之情事。故聲請人聲請再審主張本件涉及之法律見解具有原
    則性，原確定裁定適用法規顯有錯誤云云，無非係其法律上
    之歧異見解，依首述規定及說明，尚與所謂「適用法規顯有
    錯誤」有間。其本件再審之聲請，為顯無再審理由，應予駁
    回。至聲請人對原審判決提起再審之訴部分，本院則另為移
    送之裁定，附此敘明。
四、據上論結，本件聲請為無理由。依行政訴訟法第283條、第2
    78條第2項、第104條、民事訴訟法第95條、第78條，裁定如
    主文。
中    華    民    國    99    年    12    月    9     日
                    最高行政法院第三庭
                        審判長法官  劉  鑫  楨
                              法官  吳  慧  娟
                              法官  胡  方  新
                              法官  曹  瑞  卿
                              法官  林  金  本

以  上  正  本  證  明  與  原  本  無  異
中    華    民    國    99    年    12    月    10    日
                              書記官  郭  育  玎

司法院資訊處製作；財團法人民間司法改革基金會備份。
